【裁判字號】    93,訴,1593
【裁判日期】    950124
【裁判案由】    偽造文書等
【裁判全文】
臺灣板橋地方法院刑事判決              93年度訴字第1593號
公  訴  人  臺灣板橋地方法院檢察署檢察官
被      告  甲○○
上列被告因偽造文書等案件，經檢察官提起公訴（92年度偵字第
20009 號、93年度偵字第7897號），及移送併案審理（臺灣桃園
地方法院檢察署93年度偵字第14010 號），本院判決如下：
    主  文
甲○○行使變造公文書，足以生損害於公眾及他人，處有期徒刑
年。
如附表一所示之物及如附表二所示偽造之署押、印文，均沒收。
    事  實
一、甲○○因需錢孔急，竟基於行使變造公文書、偽造署押之犯
    意，及行使變造特種文書、行使偽造私文書、業務侵占、詐
    欺取財之概括犯意，分別為以下之行為：
（一）於民國91年7 月29日前之某日將於不詳時間，在某社區大
      樓以不詳方法所取得之朱國定國民身分證及年籍姓名不詳
      之人所有之桃園縣中壢地政事務所不詳地段建物所有權狀
      及土地所有權狀後，即自行以剪貼、打字、影印之方式變
      造前開「朱國定」之國民身分證影本及桃園縣中壢地政事
      務所建物所有權狀、土地所有權狀，而分別變造特種文書
      及公文書，並於91年7 月29日冒用「朱國定」名義，持前
      開變造之特種文書及公文書向位於桃園縣桃園市○○路
      745 號2 樓之旭昇保全股份有限公司（以下簡稱旭昇公司
      ）人事部門應徵社區管理委員會總幹事，提出該變造之特
      種文書及公文書而行使之，足以生損害於朱國定、不詳姓
      名年籍之土地、建物所有權人及地政機關對於不動產所有
      權狀核發、管理之正確性。並基於行使偽造私文書之概括
      犯意，在應徵人員資料、員工聘僱契約書上偽造「朱國定
      」之署押，且以在不詳時間地點偽刻之「朱國定」印章1
      枚偽造「朱國定」之印文（詳如附表二編號1.2 所示），
      亦在保證書上偽造「朱國定」之署押及印文，並偽造「朱
      金旺」之署押，且以在不詳時間偽刻之「朱金旺」印章1
      枚偽造「朱金旺」之印文（詳如附表二編號3 所示）偽造
      「朱金旺」之署押（詳如附表二編號3 所示），而偽造私
      文書，另在變造之桃園縣中壢地政事務所建物所有權狀、
      土地所有權狀上偽造「朱國定」之署押、「朱金旺」之署
      押及「朱金旺」之印文（詳如附表二編號4.5 所示，前開
      變造之公文書上另記載「本人願提供此筆擔保物作為被保
      證人朱國定在旭昇保全股份有限公司擔任總幹事職務時因
      業務過失導致公司損失之所有擔保並願無條件放棄民法上
      保證人所得主張之一切先訴抗辯權」部分），並將之交付
      予旭昇公司而行使之，足以生損害於朱國定、朱金旺及旭
      昇公司。嗣甲○○經旭昇公司錄取，並經該公司指派至桃
      園縣蘆竹鄉○○路○ 段47號臻美社區，擔任該社區管理委
      員會總幹事，負責社區行政事務，及收取管理費、裝潢保
      證金等工作，為從事業務之人。詎其到職後，竟基於前開
      行使偽造私文書之概括犯意，冒用「朱國定」名義，以偽
      刻之「總幹事朱國定」印章1 枚，在免用統一發票收據上
      偽造「總幹事朱國定」之印文（詳如附表二編號9 所示）
      ，而偽造私文書，並行使之，足以生損害於朱國定、旭昇
      公司及臻美社區管理委員會。復另行基於業務侵占之概括
      犯意，自任職日後之某日起至同年8 月13日止，先後多次
      將業務上所持有代收之管理費新臺幣（下同）66,496元、
      東昇室內裝潢設計有限公司（免用統一發票收據上載為侑
      格室內設計）所交付之裝潢保證金面額合計120,000 元支
      票、隆泓工程公司所交付之裝潢保證金面額合計60,000元
      支票及黃國龍及旭昇公司員工乙○○之國民身分證，與網
      家科技股份有限公司（以下簡稱網家公司）借予甲○○使
      用之筆記型電腦1 台，均易持有為所有侵占入己。另意圖
      為自己不法之所有，基於詐欺取財及前開行使偽造私文書
      之概括犯意，自同年8 月12日至同年月14日止，先後多次
      冒用臻美社區管理委員會名義，盜用該管理委員會之印章
      ，在中國信託商業銀行（以下簡稱中國信託銀行）提款憑
      證上盜蓋該管理委員會印文，並在中國信託銀行匯款申請
      書上偽造「總幹事朱國定」之署押（詳如附表二編號
      6.7.8 所示），而偽造前開私文書，並交付予中國信託銀
      行而行使之，使該銀行陷於錯誤，誤以為確係臻美社區管
      理委員會欲提款，而如數支付總計1,558,910 元款項，足
      以生損害於臻美社區管理委員會、朱國定及中國信託銀行
      。
（二）甲○○承前行使偽造私文書之概括犯意，於92年3 月25日
      持先前擔任臻美社區管理委員會所得知同事乙○○之資料
      而偽造「乙○○」之履歷表乙紙，冒用「乙○○」名義前
      往位於臺北市○○○路○ 段26號2 樓之華信公寓大廈管理
      維護公司（以下簡稱華信公司）應徵社區總幹事，而行使
      偽造私文書，足以生損害於乙○○及華信公司。錄取後經
      華信公司指派至臺北市○○○路○ 段59巷45號國賓藝術大
      廈，擔任該大廈管理委員會總幹事，負責該大廈公共事務
      服務、管理及代收管理費等工作，為從事業務之人，竟亦
      承前業務侵占之概括犯意，自92年4 月7 日起至同年月13
      日止，先後多次將住戶繳交而由其所持有之管理費合計
      38,237元及住戶張淑華所繳交之管理費支票1 張（面額
      1,080 元，發票日92年4 月2 日、付款人臺北銀行中山分
      行，票號CS0000000 號），均易持有為所有侵占入己。
（三）甲○○復承前行使偽造私文書之概括犯意，於同年月28日
      持偽造之「乙○○」履歷表乙紙，冒用「乙○○」名義至
      位於臺北市○○○路136 號11樓之1 新安公寓大廈管理維
      護公司（以下簡稱新安公司）應徵社區總幹事，而行使偽
      造私文書，足以生損害於乙○○及新安公司。經錄取後，
      經新安公司指派至臺北縣淡水鎮○○路15巷1 號來富天廈
      管理委員會，擔任該大廈管理委員會總幹事，負責總務、
      管理費收取、金錢收取、設備維修、現場人員督導等工作
      ，為從事業務之人。自92年4 月1 日起至同年月13日止，
      先後多次冒用「乙○○」名義在來富天廈92年4 月份管理
      費明細表、管理費分擔證明單領據、管委會聘任人員離職
      保管財產物品移交清冊、4 月份零用金簽呈、請款憑單、
      4 月份零用金領據上，分別以偽造之「總幹事乙○○」印
      章偽造「總幹事乙○○」之印文，或偽造「乙○○」署押
      （詳如附表二編號10至15所示），而偽造前開私文書，並
      交付前開大廈管理委員會而行使，足以生損害於乙○○、
      新安公司及來富天廈管理委員會。並承前業務侵占之概括
      犯意，先後多次將曹淑琦所交付之裝潢施工保證金30,000
      元及自92年4 月7 日起至同年月11日止所收取之管理費
      81,850元、來富天廈管理委員會臺灣銀行綜合存款存摺、
      臺灣銀行代收票據記錄簿各1 本，易持有為所有侵占入己
      。
（四）甲○○於不詳時間、地點在某便利商店取得「陳江榮」國
      民身分證影本後，竟將前開國民身分證原先黏貼之「陳江
      榮」照片撕下後，換貼其照片而變造之，並以「陳江榮」
      名義偽造「陳江榮」之履歷表1 紙後。承前行使變造特種
      文書及行使偽造私文書之概括犯意，於92年6 月10日至位
      於臺北縣新莊市○○路○ 段9 號8 樓之宏德保全股份有限
      公司（以下簡稱宏德公司）應徵總幹事，錄取後經宏德公
      司指派至位於臺北縣淡水鎮○○路128 巷名峰天下社區管
      理委員會，擔任該社區管理委員會總幹事，負責社區事務
      、管理工作，包括管理費之收取，為從事業務之人。竟承
      前業務侵占之概括犯意，於92年6 月29日將前任總幹事陳
      光男所移交之款項572,477 元（包含社區管理費收入未存
      入淡水信用合作社38,947元、社區管理委員會6 月份應付
      款項522,668 元、零用金3,942 元、代收B3-72 號停車位
      6 月份租金3,000 元、代收B3-17 號停車位租金3,920 元
      （92年3 月至5 月租金9,000 元，扣除已支付92年3 月至
      6 月176 號8 樓管理費5,080 元）），易持有為所有侵占
      入己，並自同年月30日起至同年7 月1 日止，先後將住戶
      所繳交之管理費11,601元（包括住戶李聰明所繳交之管理
      費2,116 元、陳敏寬所繳納之管理費4,502 元、曹淑芬所
      繳納之管理費2,132 元、林瑞堂所繳納之管理費2,851 元
      ），易持有為所有侵占入己。並冒用「陳江榮」名義，在
      名峰天下社區總幹事財務移交明細表、名峰天下社區管理
      中心勤務資料、名峰天下社區財產清冊資料各乙份之接收
      人欄上偽造「陳江榮」之署押及以偽刻之「陳江榮」印章
      1 枚偽造「陳江榮」印文，簽呈3 紙、名峰天下管理委員
      會收款明細表4 紙上偽造「陳江榮」之署押（詳如附表二
      編號16至20所示），並持以行使，足以生損害於陳江榮、
      宏德公司及名峰天下社區管理委員會。另於92年7 月2 日
      意圖為自己不法之所有，承前詐欺取財及行使偽造私文書
      之概括犯意，盜用名峰天下社區管理委員會印章，冒用該
      管理委員會名義，偽造取款憑條，提款163,235 元，並持
      之向淡水信用合作社行使，使該信用合作社誤以為該管理
      委員會確實欲提款，陷於錯誤而如數支付，並將名峰天下
      管理委員會印章1 枚、存摺1 本易持有為所有侵占入己，
      足以生損害於宏德公司及名峰天下社區管理委員會。
（五）甲○○於任職名峰天廈管理委員會總幹事期間侵占而取得
      「黃國龍」之國民身分證影本後，即於不詳時間、地點，
      以換貼其照片後再將以影印之方式變造「黃國龍」之國民
      身分證影本，並以「黃國龍」名義偽造「黃國龍」之履歷
      表乙紙。並承前行使偽造特種文書及行使偽造私文書之概
      括犯意，於92年10月31日持前開變造之國民身分證影本1
      張及偽造之「黃國龍」履歷表1 紙，至位於臺北縣永和市
      ○○路○ 段48號10樓之臺灣東急物業樓管公司（以下簡稱
      臺灣東急公司）應徵社區總幹事，接受莊晉權（起訴書誤
      載為莊進權）之面試，在新進人員履歷表乙紙前科紀錄簽
      名欄上偽造「黃國龍」之署押（如附表二編號21所示），
      並將新進人員履歷表連同前開變造之特種文書及偽造之私
      文書而行使之，足以生損害於「黃國龍」及臺灣東急公司
      。嗣於次日即92年11月1 日接受莊晉權複試時，莊晉權發
      覺有異報警處理，為警當場查獲。並在其身上扣得前開變
      造之「黃國龍」身分證影本3 張（如附表一編號1 所示）
      。經甲○○同意後，並前往其住處執行搜索，扣得其所有
      如附表一所示之物及臺灣銀行存摺（戶名：來富天廈管理
      委員會）1 本、發票人為張淑華，付款人為臺北銀行中山
      分行，面額1,080 元，發票日92年4 月2 日票號
      CS0000000 號之支票1 張、國賓藝術社區大樓管理費通知
      單26張、來富天廈管理費分攤證明單2 本、來富天廈管理
      委員會臺灣銀行代收票據紀錄簿1 本、淡水信用合作社存
      摺（戶名名峰天下社區管理委員會）1 本、淡水信用合作
      社支票存款送款簿（戶名名峰天下社區管理委員會）1 本
      、名峰天下社區管理中心勤務資料1 本、名峰天下社區管
      理委員會付款清單1 本、名峰天下社區服務人員聯絡電話
      1 張、名峰天下社區總幹事財物移交明細表1 張、名峰天
      下社區簽呈1 份、名峰天下社區財產清冊資料1 本、名峰
      天下社區管理委員會會議紀錄1 本、遠東國際商業銀行蕭
      文豪存摺1 本、金融卡1 張、除附表一編號7 所示之印章
      外其餘扣案印章14枚等物。
（六）甲○○於不詳時間在某便利商店影印機上取得「薛進豐」
      之駕駛執照後，竟將前開駕駛執照原先黏貼之薛進豐照片
      撕下，換貼其照片而變造之。嗣於92年11月1 日（起訴書
      誤載為92年12月1 日）為警查獲後，為逃避刑責，竟承前
      行使變造特種文書之概括犯意，持前開變造之「薛進豐」
      駕駛執照，冒用「薛進豐」名義接受臺北縣政府警察局永
      和分局詢問，並另行基於偽造署押之犯意，在指紋卡片上
      偽造「薛進豐」之指紋（如附表二編號22所示），足以生
      損害於「薛進豐」及偵查機關對於偵查犯罪之正確性。
二、案經旭昇公司、新安公司、華信公司、宏德公司及東急公司
    告訴臺灣板橋地方法院檢察署檢察官偵查起訴。
    理  由
一、訊據被告甲○○除矢口否認如犯罪事實一、（一）所示侵占
    網家公司所提供予總幹事使用之筆記型電腦1 台之事實，及
    爭執如犯罪事實一、（一）所示侵占管理費金額、裝潢保證
    金是否兌現、盜領臻美社區管理委員會帳戶存款之金額、如
    犯罪事實一、（二）所示侵占管理費金額、如犯罪事實一、
    （三）侵占管理費、裝潢保證金金額、如犯罪事實一、（四
    ）所示管理費金額外，餘均坦承不諱。經查：
（一）就犯罪事實一、（一）部分：
  １、就犯罪事實一、（一）所示行使偽造「朱國定」國民身分
      證、行使偽造桃園縣中壢地政事務所建物所有權狀、土地
      所有權狀、行使偽造「朱國定」應徵人員資料、員工聘僱
      人員資料、員工聘僱契約書、保證書，在偽造之桃園縣中
      壢地政事務所建物所有權狀、土地所有權狀上偽造「朱國
      定」之署押及印文、「朱金旺」之署押及印文之行為，業
      據被告自承不諱，亦據證人洪江和即旭昇公司管理部經理
      於本院94年5 月5 日審理中證述明確，此外並有偽造之「
      朱國定」國民身分證影本、旭昇公司應徵人員資料、員工
      聘僱契約書、服務證、桃園縣中壢地政事務所建物所有權
      狀、土地所有權狀、「朱金旺」保證書各乙紙等件在卷可
      稽，偽造之「朱金旺」印章1 枚扣案可證，足徵被告此部
      分自白與事實相符。
  ２、如犯罪事實一、（一）部分侵占臻美社區管理費66,496元
      元部分。被告對於確有侵占管理費乙節並不爭執，而係辯
      稱前開管理費不是單由其收取，也有部分由保全人員收取
      ，其侵占的款項沒有那麼多云云。惟被告確實有侵占前開
      住戶所繳交之管理費之事實，業據證人洪江和於本院94年
      5 月5 日審理中證稱：其與旭昇公司襄理有到臻美社區清
      查所有帳目資料，其等會同社區主委、監委及財委共同打
      開抽屜，發現抽屜裡面有三聯單沒有送回旭昇公司，所以
      就清查所有三聯單。免用統一發票收據是社區臨時使用的
      單據，只有1 份，收錢之後交給總幹事，這是總幹事收錢
      之後自行留底的等語。此外前開管理費款項有卷附如附表
      三所示之免用統一發票收據40紙附卷可稽（自91年8 月7
      日至同年月9 日之管理費19,428元部分尚有臻美社區管理
      費收入明細日報表3 紙、公共管理費用分攤收繳單12紙、
      同年月8 日之管理費11,907元部分，尚有臻美社區管理費
      收入明細日報表1 紙、公共管理費用分攤收繳單7 紙、自
      同年月11日至13日之管理費35,161元部分尚有臻美公共管
      理費用分攤收繳單21紙可證），而前開免用統一發票收據
      上除蓋有偽造之「總幹事朱國定」印文外，尚有代收款項
      之警衛如乙○○等人之簽名，參酌證人洪江和前開證述可
      知，前開款項應係警衛乙○○等人代收後，將之轉交與被
      告，然被告並未將之存入臻美社區管理委員會之帳戶內。
      足徵被告確有侵占此部分管理費無訛。
  ３、就犯罪事實一、（一）所示被告侵占東昇室內裝潢設計有
      限公司（免用統一發票收據上載為侑格室內設計）所交付
      之裝潢保證金面額合計120,000 元支票、隆泓工程公司所
      交付之裝潢保證金面額合計60,000元支票部分。被告自承
      確有收到前開廠商所開立之裝潢保證金支票，也有軋入銀
      行，僅辯稱有無兌現、兌現金額仍應查明等語。而隆泓公
      司曾經依據「臻美社區管理委員會裝修施工切結書」2 紙
      繳交保證金60,000元予臻美社區管理委員之事實，有免用
      統一發票乙紙、「臻美社區管理委員會裝修施工切結書」
      2 紙可稽，又東昇公司曾經依據「臻美社區管理委員會裝
      修施工切結書」4 紙繳交保證金面額均為30,000元之支票
      4 紙（1 戶30,000元，合計120,000 元。付款人均為玉山
      商業銀行，發票日均為91年6 月18日，支票號碼分別為
      AE0000000 、AE0000000 、AE0000000 、AE0000000）予
      臻美社區管理委員會，亦有免用統一發票收據乙紙、「臻
      美社區管理委員會裝修施工切結書」4 紙、東昇公司94年
      9 月22日、同年月27日陳明狀各乙紙在卷可憑，足徵前開
      廠商確實曾經交付裝潢保證金支票與被告。而支票本即屬
      有價證券，具有財產價值，倘予以侵占，不待兌現，即屬
      侵占罪之構成要件行為，從而被告縱使辯稱不知前開支票
      是否兌現云云，仍無解於其侵占罪之成立。
  ４、就犯罪事實一、（一）所示被告侵占黃國龍、乙○○之國
      民身分證部分，業據被告坦承不諱，並有變造之「黃國龍
      」國民身分證影本乙紙在卷可參，被告亦冒用乙○○名義
      為如犯罪事實一、（二）、（三）、（五）部分之犯行，
      詳如後述，足徵被告此部分自白與事實相符。
  ５、就犯罪事實一、（一）所示被告侵占網家公司所借予之筆
      記型電腦1 台部分。被告辯稱：當初是2 家公司在競標，
      提供筆記型電腦的是網家公司，網家公司說是要給其使用
      ，希望他們可以得標，若其寫簽呈讓管理委員會同意由該
      公司進入社區，則雖然名義上是放在社區，但實際上是回
      饋給其云云。然查：當初被告係向網家公司協理江裕福表
      示社區發展初期各項文書業務作業繁瑣，加上管理中心尚
      無電腦可用，希望網家公司可以提供1 部筆記型電腦協助
      處理社區公文業務，基於業務推廣考量，網家公司即同意
      「出借」1 部筆記型電腦以供被告在社區尚未添購電腦期
      間作為處理公文使用等情，有網家公司94年9 月25日福字
      第94001 號函乙紙附卷可稽。從而前開筆記型電腦顯非「
      贈與」被告使用，而僅係借予被告供其處理臻美社區業務
      使用，被告竟易持有為所有將之侵占入己，並未歸還網家
      公司，自屬侵占行為。
  ６、就犯罪事實一、（一）所示被告冒用臻美社區管理委員會
      名義，盜用該管理委員會印章，在中國信託銀行提款憑證
      上偽造該管理委員會印文，並在中國信託銀行匯款申請書
      上偽造「朱國定」之署押，交付予中國信託銀行，盜領
      1,558,910 元部分，為被告所自承，亦有被告冒用「朱國
      定」名義所製作之中國信託銀行匯款申請書影本3 紙、提
      款憑證影本10紙附卷可考，足徵被告此部分自白與事實相
（二）就犯罪事實一、（二）部分：
  １、就犯罪事實一、（二）所示被告行使偽造之「乙○○」履
      歷表部分，為被告所自承，亦據被害人乙○○於警詢及檢
      察官偵訊中指述明確，核與證人丁○○即華信公司襄理於
      警詢及本院審理中證述情節相符，並有偽造之「乙○○」
      履歷表乙紙在卷可稽，足徵被告此部分自白與事實相符。
  ２、就犯罪事實一、（二）所示被告連續侵占國賓大廈住戶所
      繳交之管理費38,237元部分，被告不否認曾經侵占管理費
      ，僅爭執其數額。而證人丁○○於本院94年5 月5 日審理
      中證稱：總幹事向住戶收款時，會製作三聯單收據，三聯
      單收據其中1 份是通知單，通知單應是總幹事先填寫後交
      給住戶通知住戶要繳費，住戶繳費後就將其中1 張給住戶
      收執，剩下1 張留在總幹事那邊存留，其等是根據管理委
      員會所提供之存根聯逐筆清查，看哪些有入帳哪些沒有入
      帳等語。而警方在被告住處扣得國賓藝術社區大樓管理費
      通知單26份，而每份管理費通知單僅有第一聯管理費逾繳
      通知單及第4 聯報送財委，足徵被告持有前開通知單，且
      住戶收執聯均已交付住戶收執，從而前開通知單所載款項
      ，應即為已交付予被告之款項。被告此部分業務侵占犯行
      ，應堪認定。
  ３、就犯罪事實一、（二）所示被告侵占面額為1,080 元之管
      理費部分，則有為警在被告住處扣得之國賓藝術大廈住戶
      張淑華所開立之面額1,080 元，付款人為臺北銀行中山分
      行，發票日為92年4 月2 日之支票乙紙可證，前開支票自
      為被告侵占所得。
（三）就犯罪事實一、（三）部分：
  １、就犯罪事實一、（三）所示被告行使偽造之「乙○○」履
      歷表部分，業據被告自承不諱，亦據被害人乙○○於警詢
      中指述明確，核與證人庚○○即新安公司總經理於本院94
      年6 月14日審理中證述明確，並有偽造之「乙○○」履歷
      表乙紙在卷可稽，足徵被告此部分自白與事實相符。
  ２、就犯罪事實一、（三）所示被告冒用「乙○○」名義在來
      富天廈92年4 月份管理費明細表、管理費分擔證明單領據
      、管委會聘任人員離職保管財產物品移交清冊、4 月份零
      用金簽呈、請款憑單、4 月份零用金領據上，分別以偽造
      之「總幹事乙○○」印章偽造「乙○○」之印文，或偽造
      「乙○○」署押（詳如附表二編號10至15所示）而偽造前
      開私文書，並交付予前開大廈管理委員會而行使部分，則
      有前開私文書附卷可按，其上均分別有「總幹事乙○○」
      印文及「乙○○」之署押，足徵被告亦有行使偽造前開私
      文書犯行。
  ３、就犯罪事實一、（三）所示被告侵占曹淑琦所交付之裝潢
      施工保證金30,000元部分：有來富天廈管理委員會管理費
      分攤證明單乙紙在卷可佐，而其上並有「總幹事乙○○」
      印文1 枚，足徵此部分裝潢保證金為被告所收取，然並未
      交付予新安公司，自屬侵占行為。
  ４、就犯罪事實一、（三）所示被告侵占管理費81,850元（共
      計26筆）部分。被告辯稱：管理費其僅侵占幾萬元，其不
      可能1 個星期就侵占8 萬餘元云云。然查：被告確有侵占
      此部分管理費之事實，業據證人庚○○於本院94年6 月14
      日審理中證稱：被告上班不正常，經常請假，其與當時的
      主任委員聯繫，主任委員說被告已經代收至少有7 、8 萬
      元管理費沒有辦理轉存銀行，依照公司規定，若當日經手
      收取款項，應在隔日就存入銀行，其覺得有異狀就去清查
      ，其公司副總經理到1 樓警衛室清查被告經手的管理費，
      管理費警衛收取後，會在三聯單、總報表上簽名，警衛收
      到的錢交給被告時，被告會在三聯單、總報表上簽名，管
      理費81,850元就是其公司副總經理清算的錢等語。此外並
      有來富天廈92年4 月份管理費明細表8 紙在卷可參，而新
      安公司所主張被告侵占之26筆共計81,850元，在前開明細
      表備考欄均有「總幹事乙○○」之印文，其餘款項之備考
      欄則記載陳嘉玲等人。參諸被告於92年4 月1 日至同年月
      13日擔任來富天廈社區總幹事期間，從未將職章留於警衛
      室，因其辦公室在地下1 樓之管理中心，社區管理費收繳
      是由住戶繳交警衛室，再由總幹事至警衛室收取，有來富
      天下管理委員會94年7 月30日（94）來富字第94073 號函
      乙紙可參。則前開款項既均有「總幹事乙○○」之印文，
      而前開總幹事之職章亦從未留置在警衛室，使警衛亦可代
      收使用，前開款項縱使由警衛代收，亦已交付予被告，從
      而被告收取前開管理費後，並未將之交付予新安公司，自
      亦屬侵占行為。
  ５、就犯罪事實一、（三）所示被告侵占來富天廈管理委員會
      臺灣銀行綜合存款存摺、臺灣銀行代收票據記錄簿各1 本
      部分，並有前開存摺及代收票據記錄簿各1 本扣案可證，
      足徵被告亦有侵占此部分財物犯行。
（四）就犯罪事實一、（四）部分：
  １、就犯罪事實一、（四）所示被告行使變造「陳江榮」國民
      身分證及行使偽造「陳江榮」之履歷表部分，業據被告自
      白不諱，亦據被害人陳江榮於警詢中指述歷歷，核與證人
      丙○○即宏德公司襄理於警詢及本院審理中證述情節相符
      ，並有變造之「陳江榮」國民身分證影本、偽造之「陳江
      榮」履歷表（宏德公司提出者）各乙紙在卷可參，偽造之
      「陳江榮」履歷表7 紙扣案可證（為警在被告住處所扣得
      者），足徵被告此部分自白與事實相符。
  ２、至於被告在名峰天下社區總幹事財務移交明細表、名峰天
      下社區管理中心勤務資料、名峰天下社區財產清冊資料各
      乙份接收人欄上偽造「陳江榮」之署押及以偽造之「陳江
      榮」印章1枚 偽造「陳江榮」印文，簽呈3 紙、名峰天下
      管理委員會收款明細表上偽造「陳江榮」之署押（詳如附
      表二編號16至20所示）並行使犯行部分，則有前開私文書
      在卷可稽，亦堪認屬實。
  ３、就犯罪事實一、（四）所示侵占前任總幹事陳光男所移交
      之款項572,477 元（包含社區管理費收入未存入淡水信用
      合作社38,947元、社區管理委員會6 月份應付款項
      522,668 元、零用金3,942 元、代收B3-72 號停車位6 月
      份租金3,000 元、代收B3-17 號停車位租金3,920 元（92
      年3 月至5 月租金9,000 元，扣除已支付92年3 月至6 月
      176 號8 樓管理費5,080 元））部分，被告並未否認侵占
      此部分款項，僅辯稱印象中沒有侵占這麼多錢云云。然查
      被告確有侵占前開款項，業據證人丙○○於警詢及本院94
      年5 月5 日審理中證述明確。且有為警在被告住處扣得之
      名峰天下社區總幹事財務移交明細表乙紙扣案可證，而前
      開移交明細表上移交人陳光男、接收人「陳江榮」、監交
      人丙○○、黃仲齊均簽名或蓋章於其上，社區管理委員會
      6 月份應付款項522,668 元部分，亦有付款清單、臺北縣
      淡水信用合作社取款條各乙紙，零用金3,942 元部分，另
      有名峰天下社區6 月份零用金支出明細表乙紙，代收
      B3-72 號停車位6 月份租金3,000 元部分復有收據乙紙，
      代收B3-17 號停車位租金3,920 元（92年3 月至5 月租金
      9,000 元，扣除已支付92年3 月至6 月176 號8 樓管理費
      5,080 元）部分則有收據3 紙、名峰天下管理委員會收款
      明細表2 紙附卷可按，足徵被告確實受領名峰天下社區管
      理委員會前任總幹事陳光男所移交之款項572,477 元，然
      被告並未將之存入前開管理委員會帳戶內，而將之侵占入
      己，被告有此部分侵占犯行自明。
  ４、就犯罪事實一、（四）所示被告自移交日後之92 年6月30
      日起至同年7 月1 日止另行侵占住戶所繳交之管理費
      11,601元（包括住戶李聰明所繳交之管理費2,116 元、陳
      敏寬所繳納之管理費4,502 元、曹淑芬所繳納之管理費
      2,132 元、林瑞堂所繳納之管理費2,851 元）部分（其餘
      收款明細3 紙上無陳江榮之署押，無從證明為被告所收取
      ），則有名峰天下管理委員會收款明細表4 紙在卷可憑，
      而前開收款明細表上均有被告偽造「陳江榮」之署押，堪
      認前開管理費均為被告所收取。至於被告侵占名峰天下管
      理委員會印章1 枚、存摺1 本部分，則有前開印章1 枚、
      存摺1 本扣案可證，亦堪認屬實。
  ５、就犯罪事實一、（四）所示盜用名峰天下社區管理委員會
      印章，冒用該管理委員會名義，偽造取款憑條，提款
      163,235 元部分，為被告所不否認，並有名峰天下社區管
      理委員會淡水信用合作社活期存款存摺1 本扣案可證，足
      徵被告此部分自白與事實相符。
（五）就犯罪事實一、（五）所示行使變造「黃國龍」之國民身
      分證影本、行使偽造「黃國龍」之履歷表及在新進人員履
      歷表乙紙前科紀錄簽名欄上偽造「黃國龍」之署押並行使
      部分，業據被告自白不諱，亦據證人莊晉權即東急公司課
      長於警詢中證述明確，此外並有新進人員履歷表及偽造之
      「黃國龍」履歷表各乙紙附卷足憑，變造之「黃國龍」國
      民身分證影本3 紙（正反面）扣案可證，堪認屬實。
（六）就犯罪事實一、（六）行使變造「薛進豐」之駕駛執照及
      冒用「薛進豐」名義應訊並在指紋卡偽造「薛進豐」指印
      部分，亦據被告自白不諱，並有被告冒用「薛進豐」名義
      所捺印之指紋卡片乙紙附卷可佐，變造之「薛進豐」駕駛
      執照乙紙扣案可證，足徵被告此部分自白與事實相符。綜
      上所述，本件事證明確，被告犯行均洵堪認定。
二、按影本與原本有相同之效果，將土地所有權狀原本予以影印
    後，將影本之部分內容竄改，重加影印，其與無製作權人將
    其原本竄改，作另一表示其意思者無異，應成立變造公文書
    罪，最高法院81年度臺上字第1391號判決意旨可資參照。核
    被告所為，係犯刑法第216 條、第212 條之行使變造特種文
    書罪、同法第216 條、第211 條之行使變造公文書罪、同法
    第216 條、第210 條之行使偽造私文書罪、同法第336 條第
    2 項之業務侵占罪、同法第339 條第1 項之詐欺取財罪、同
    法第217 條之偽造署押罪。其如犯罪事實一、（一）、（二
    ）、（三）、（四）、（五）所示偽造署押或盜用印章為偽
    造私文書之部分行為，又其偽造私文書復持以行使，偽造私
    文書之低度行為為高度之行使行為所吸收，均不另論罪。被
    告先後多次行使變造特種文書、行使偽造私文書、業務侵占
    及詐欺取財犯行，均時間緊接，方法相同，觸犯構成要件相
    同之罪名，顯係皆係基於概括犯意為之，均應依連續犯規定
    論以一罪，並依法加重其刑。被告所犯行使變造公文書、連
    續行使變造特種文書、連續行使偽造私文書、連續業務侵占
    、連續詐欺取財及偽造署押犯行間，有方法結果之牽連關係
    ，應從一重之行使變造公文書罪論處。公訴人雖未就被告所
    犯如犯罪事實一、（一）所示行使偽造「朱國定」應徵人員
    資料、員工聘僱契約書、免用統一發票收據、在偽造之桃園
    縣中壢地政事務所建物所有權狀、土地所有權狀上偽造「朱
    國定」、「朱金旺」之署押、印文、如犯罪事實一、（三）
    所示冒用「乙○○」名義在來富天廈92年4 月份管理費明細
    表、管理費分擔證明單領據、管委會聘任人員離職保管財產
    物品移交清冊、4 月份零用金簽呈、請款憑單、4 月份零用
    金領據上，分別以偽造之「總幹事乙○○」印章偽造「乙○○」之印文，或偽造「乙○○」署押（詳如附表二編號10至
    15所示）而偽造前開私文書，並交付予前開大廈管理委員會
    而行使、如犯罪事實一、（四）在名峰天下社區總幹事財務
    移交明細表、名峰天下社區管理中心勤務資料、名峰天下社
    區財產清冊資料各乙份接收人欄上偽造「陳江榮」之署押及
    印文，簽呈3 紙、名峰天下管理委員會收款明細表4 紙上偽
    造「陳江榮」之署押並行使犯行、如犯罪事實一、（五）所
    示在新進人員履歷表乙紙前科紀錄簽名欄上偽造「黃國龍」
    之署押並行使部分，及如犯罪事實一、（一）所示侵占黃國
    龍、乙○○之國民身分證、如犯罪事實一、（三）所示侵占
    來富天廈管理委員會臺灣銀行綜合存款存摺、臺灣銀行代收
    票據記錄簿各1 本如犯罪事實一、（四）所示侵占住戶所繳
    交之管理費11,601元（包括住戶李聰明所繳交之管理費
    2,116 元、陳敏寬所繳納之管理費4,502 元、曹淑芬所繳納
    之管理費2,132 元、林瑞堂所繳納之管理費2,851 元）、如
    犯罪事實一、（六）所示冒用「薛進豐」名義，在指紋卡片
    上偽造薛進豐之指紋等犯行提起公訴，然檢察官就犯罪事實
    一部起訴者，其效力及於全部，分別與前揭論罪科刑之行使
    偽造私文書、業務侵占部分，有連續犯之關係，與連續變造
    特種文書部分有牽連犯之關係已如前述，本院自應就屬於裁
    判上一罪之前開部分一併加以裁判。移送併案審理之臺灣桃
    園地方法院檢察署93年度偵字第14010 號案件，與本件為同
    一事實，本院自亦得併予審究。爰審酌被告因缺錢花用，竟
    以變造之國民身分證、變造之公文書或偽造之私文書應徵總
    幹事，並在同一時期內先後應徵多家公司總幹事，待收取管
    理費等款項後，旋即捲款逃逸，且於為警查獲後，亦冒用他
    人名義應訊，企圖逃避罪責，惡性非輕，兼衡其犯罪之動機
    、目的、手段、告訴人被害之程度，僅與告訴人華信公司達
    成和解及其對於部分犯罪事實避重就輕，並未坦白承認，態
    度不佳等一切情狀，從重量處如主文所示之刑，以資懲儆。
三、扣案如附表一所示之物，均係被告所有供其犯前開犯罪所用
    或預備所用之物之事實，為被告所自承，爰依刑法第38條第
    1 項第2 款宣告沒收。如附表二所示偽造之署押及印文，則
    應依刑法第219 條宣告沒收。至於扣案之其餘臺灣銀行存摺
    （戶名：來富天廈管理委員會）1 本、發票人為張淑華，付
    款人為臺北銀行中山分行，面額1,080 元，發票日92年4 月
    2 日票號CS0000000 號之支票1 張、國賓藝術社區大樓管理
    費通知單26張、來富天廈管理費分攤證明單2 本、來富天廈
    管理委員會臺灣銀行代收票據紀錄簿1 本、淡水信用合作社
    存摺（戶名名峰天下社區管理委員會）1 本、淡水信用合作
    社支票存款送款簿（戶名名峰天下社區管理委員會）1 本、
    名峰天下社區管理中心勤務資料1 本、名峰天下社區管理委
    員會付款清單1 本、名峰天下社區服務人員聯絡電話1 張、
    名峰天下社區總幹事財物移交明細表1 張、名峰天下社區簽
    呈1 份、名峰天下社區財產清冊資料1 本、名峰天下社區管
    理委員會會議紀錄1 本、遠東國際商業銀行蕭文豪存摺1 本
    、金融卡1 張、除附表一編號7 所示之印章外其餘扣案印章
    14枚，中國信託商業銀行匯款單3 張、辛○○國民身分證、
    戊○○自用小客車駕駛執照各1 張等物，則非屬被告所有之
    物，或與本案犯罪無關，爰均不為沒收之諭知，附此敘明。
四、公訴意旨另以：被告甲○○於89年間某不詳日期，在臺北市
    ○○路○ 段與金龍路口之便利商店內，將辛○○於國民身分
    證影印完畢後，遺忘在影印機上之身分證帶走，據為己有；
    又於89年間某不詳日期，利用其擔任名稱不詳社區總幹事之
    機會，將社區訪客戊○○忘記取走之普通小型車駕駛執照1
    張，據為己有。於不詳時間便利商店取得陳江榮國民身分證
    影本。於不詳時間，在不詳地點之某便利商店影印機上取得
    薛進豐之駕駛執照，因認被告前開行為涉犯刑法第337 條侵
    占脫離物罪嫌云云。惟按時效已完成者，應諭知免訴之判決
    ；又拘役或罰金刑之追訴權時效期間為1 年，刑事訴訟法第
    302 條第2 款、刑法第80條第1 項第5 款分別定有明文。另
    追訴權時效在各個犯罪間各自獨立，不相干連，自應分別計
    算，牽連犯之輕罪，如追訴權時效已完成，而重罪部分仍應
    諭知科刑時，應於判決內說明輕罪部分因屬裁判上一罪不另
    諭知免訴之理由，最高法院69年度第18次刑事庭會議決議參
    照。經查：前開公訴意旨所認被告涉犯之刑法第337 條侵占
    脫離物罪，該罪最重本刑為500 元以下罰金，追訴權之時效
    為1年 。距離本件為警查獲之時間，顯已逾1 年之追訴權時
    效，本院本應為免訴之諭知，惟公訴意旨認此部分與前揭論
    罪科刑部分，有方法結果之牽連關係，屬裁判上一罪，爰不
    另為免訴之諭知。
五、公訴意旨又以：（一）被告基於前開業務侵占之概括犯意，
    於侵占臻美社區住戶所繳交之管理費73,899元予以侵占入己
    。（二）連續侵占國賓藝術大廈住戶陸續繳交之管理費
    103,844 元（包含現金101,746 元及支票面額2,098 元）。
    （三）１、以旭昇公司副總經理戴德滿名義偽造乙○○之在
    職證明書後，並持之向新安公司行使。２、侵占來富天廈社
    區管理委員會前任總幹事伍志強所移交之住戶裝潢保證金
    120,000 元，因認被告前開部分亦涉犯業務侵占、行使偽造
    私文書罪嫌。惟按按犯罪事實應依證據認定之，無證據不得
    認定犯罪事實；不能證明被告犯罪者，應諭知無罪之判決，
    刑事訴訟法第154 條第2 項及第301 條第1 項，分別定有明
    文。次按認定不利於被告之事實，須依積極證據，苟積極證
    據不足為不利於被告事實之認定時，即應為有利於被告之認
    定，更不必有何有力之證據；又犯罪事實之認定，應憑真實
    之證據，倘證據是否真實尚欠明確，自難以擬制推測之方式
    ，為其判斷之基礎；刑事訴訟法上證明之資料，無論為直接
    或間接證據，均須達於通常一般之人均不致有所懷疑，而得
    確信其為真實之程度，始得據為有罪之認定，若其關於被告
    是否犯罪之證明未能達此程度，而有合理懷疑之存在，致使
    無從形成有罪之確信，根據「罪證有疑，利於被告」之證據
    法則，即不得遽為不利被告之認定，最高法院30年上字第
    816 號、53年臺上字第656 號、76年臺上字第4986號判例可
    資參照。然查：就前開（一）被告侵占臻美社區住戶所繳交
    之管理費73,899元部分，被告辯稱前開管理費不是單由其收
    取，也有部分由保全人員收取，其侵占的款項沒有那麼多等
    語。證人己○○雖於本院94年5 月5 日審理中雖證稱：其等
    是依照收費單據（三聯單）與銀行存摺核對，被告若收取會
    在三聯單上面蓋章等語，證人洪江和於前開審理期日證稱：
    公共費用分攤收繳單上有「朱國定」蓋章就是有繳錢等語。
    然細究附表四編號1 所示住戶管理費，係由簡敏郎所收取，
    有收入明細表乙紙可證，然公共管理費用分攤收繳單據上卻
    蓋有「總幹事朱國定」之印文，而如附表三編號8 至19是由
    乙○○或黃金松所收取，並繳交予被告，但公共管理費用收
    繳單據上亦有「總幹事朱國定」職章之印文，足徵在「公共
    管理費用分攤收繳單據」上蓋有「總幹事朱國定」印文，並
    不表示即由被告所收取，足徵被告前開所辯並非無稽。且如
    附表四所示款項部分，均無免收統一發票收據以資證明前開
    款項業經被告收取，從而旭昇公司縱使提出如附表四所示之
    「公共管理費用分攤收繳單據」等證據，惟並無從排除前開
    款項為警衛所代收，即尚難遽認如附表四所示之款項業已交
    付被告，或由被告收取，此部分自應為有利於被告之認定。
    就前開（二）連續侵占國賓藝術大廈住戶管理費現金
    101,746 元部分（143,161 元扣除前開侵占之38,237元，起
    訴書將143,161 元誤載為143,116 元，此業經檢察官當庭更
    正在案）。被告辯稱印象中沒有收那麼多錢，而且其每天都
    有製作三聯單，有部分款項是保全人員收的，沒有交到其手
    上等語。華信公司雖主張被告亦有侵占前開管理費，並提出
    報告書1 份為證，惟證人丁○○於本院94年5 月5 日審理中
    證稱：前開金額係根據國賓藝術大廈管理委員會之收款人收
    據計算出來等語，然經本院函請前開公司及國賓藝術大廈住
    戶管理委員會提出此部分之管理費通知單收據（編號為
    003641至003700號（扣除003644號）、003762號至003722號
    ）、銀行帳戶資料或總幹事工作日誌等證據以資證明，前開
    公司及管理委員會均未能提出，有本院辦理刑事案件電話紀
    錄查詢表乙紙附卷可參。而前開報告書1 份亦僅為告訴人華
    信公司單方面製作之文書，尚難僅憑告訴人華信公司片面製
    作之私文書即遽認被告亦有侵占此部分款項。而就侵占面額
    為2,098 元支票部分，則據證人丁○○於本院審理中證稱後
    來其等在管理委員會找到此張支票，不應算在被告侵占金額
    中等語。自亦無從認定被告亦侵占此面額2,098 元之支票乙
    紙。就前開（三）１部分，公訴意旨雖認被告以旭昇公司副
    總經理戴德滿名義偽造乙○○之在職證明書後，並持之向新
    安公司行使，因認被告此部分亦涉犯行使偽造私文書罪云云
    。然查：被告就此部分辯稱：戴德滿在職證明非其本人所為
    等語。證人庚○○即新安公司總經理於93年1 月29日檢察事
    務官偵訊中指稱：其不清楚被告當時提出什麼證件來應徵，
    其公司只留下「乙○○」的履歷表乙紙等語。於本院94年6
    月14日審理中證稱：面試由其負責，當時被告有拿電腦的履
    歷表來應徵，應徵時並無交給其在職證明書。只有在履歷表
    中說明其經歷等語。並無證據足資證明被告於向新安公司應
    徵時曾經提出在職證明書。此應係被冒名之真正「乙○○」
    於檢察官偵訊中所提出。自難認定被告有此部分行使偽造私
    文書犯行。就前開（三）２部分，新安公司雖主張被告侵占
    前任總幹事伍志強所移交之住戶裝潢保證金120,000 元云云
    。惟被告辯稱當時移交清冊做好後，其與伍志強有移交，但
    鑰匙還沒有給其，其沒有拿保證金等語。而證人庚○○於本
    院94年6 月14日係證稱：其打電話給新安公司駐點人員，駐
    點人員稱被告已經與伍志強辦理移交，但未通知該公司等語
    。則有關被告業已前任總幹事伍志強辦理移交乙節，證人庚○○係聽聞該公司不詳之駐點人員所言，駐點人員亦未稱伍
    志強是否確實將裝潢保證金移交予被告，證人庚○○自難知
    悉伍志強是否確實將前開裝潢保證金交予被告。新安公司雖
    提出「來富天廈第8 屆管理委員會裝潢保證金移交清冊」乙
    紙，然前開移交清冊係電腦繕打列印，相關移交人伍志強、
    接受人乙○○、見證人王正俊、陳嘉玲、主任委員均未在其
    上簽章，自難僅以前開繕打列印之移交清冊即證明前任總幹
    事伍志強確實前開裝潢保證金120,000 元部分移交給被告。
    又其中裝潢保證金30,000元部分，業主陳燕華係開立面額
    30,000元之支票以為支付，而前開支票係經蕭文豪提示付款
    ，惟被告辯稱蕭文豪領取部分並非其所為，亦無證據足資證
    明蕭文豪與被告間有何關係，自難以遽認被告亦有侵占此
    120,000 元裝潢保證金。從而依據公訴人所舉之前開證據尚
    不能證明被告有何上開業務侵占、行使偽造私文書犯行，惟
    此部分與前揭論罪科刑之業務侵占罪、行使偽造私文書罪間
    有連續犯，屬裁判上一罪關係，爰不另為無罪之諭知。
據上論斷，應依刑事訴訟法第299條第1項前段，刑法第216 條、
第210 條、第211 條、第212 條、第217 條、第336 條第2 項、
第339 條第1 項、第55條、第219 條、第38條第1 項第2 款，罰
金罰鍰提高標準條例第1 條前段，判決如主文。
本案經檢察官曾文鐘到庭執行職務。
中    華    民    國    95    年    1     月    24    日
                  刑事第十庭  審判長法  官   侯志融
                                    法  官   楊博欽
                                    法  官   張宏節
上列正本證明與原本無異。
如不服本判決應於送達後10日內向本院提出上訴狀。
                                    書記官   鄧順生
中    華    民    國    95    年    1     月    24    日
附錄本案論罪科刑法條全文：
中華民國刑法第216條
行使第條至第條之文書者，依偽造、變造文書或登載不實
事項或使登載不實事項之規定處斷。
中華民國刑法第211條
偽造、變造公文書，足以生損害於公眾或他人者，處一年以上七
年以下有期徒刑。
附表一：
┌──┬──────────┬───────┐
│編號│    物 件 名 稱     │   數   量    │
├──┼──────────┼───────┤
│ 1  │變造之「黃國龍」國民│3張           │
│    │身分證影本          │              │
├──┼──────────┼───────┤
│ 2  │「朱國定」個人資料名│2張           │
│    │片卡、「朱國定」服務│              │
│    │證                  │              │
├──┼──────────┼───────┤
│ 3  │偽造之「乙○○」履歷│1張           │
│    │表                  │              │
├──┼──────────┼───────┤
│ 4  │變造之「陳江榮」國民│共3張         │
│    │身分證影本、偽造之「│              │
│    │陳江榮」履歷表、之「│              │
│    │陳江榮」服務證      │              │
├──┼──────────┼───────┤
│ 5  │變造之「薛進豐」國民│共2張         │
│    │身分證影本、變造之「│              │
│    │薛進豐」駕駛執照    │              │
├──┼──────────┼───────┤
│ 6  │偽造之「黃國龍」履歷│1張           │
│    │表                  │              │
├──┼──────────┼───────┤
│ 7  │偽造之「總幹事朱國定│共4枚         │
│    │」印章、偽造之「總幹│              │
│    │事薛進豐」印章、偽造│              │
│    │之「朱國定」印章、偽│              │
│    │造之「朱金旺」印章  │              │
├──┼──────────┼───────┤
│ 8  │變造之「朱國定」國民│1張           │
│    │身分證影本          │              │
└──┴──────────┴───────┘
附表二：
┌─┬───────┬───────┬─────────┐
│編│ 文 書 名 稱  │ 欄        位 │ 偽造之署押、印文 │
│號│              │              │                  │
├─┼───────┼───────┼─────────┤
│1 │應徵人員資料表│姓名欄        │「朱國定」署押1枚 │
├─┼───────┼───────┼─────────┤
│2 │員工聘僱契約書│聘僱人欄      │「朱國定」署押1枚 │
│  │              │              ├─────────┤
│  │              │              │「朱國定」印文1枚 │
│  │              ├───────┼─────────┤
│  │              │乙方姓名欄    │「朱國定」署押1枚 │
│  │              ├───────┼─────────┤
│  │              │乙方簽名欄    │「朱國定」印文1枚 │
├─┼───────┼───────┼─────────┤
│3 │保證書        │保證人欄      │「朱金旺」署押1枚 │
│  │              ├───────┼─────────┤
│  │              │擔保物欄      │「朱金旺」印文2枚 │
│  │              ├───────┼─────────┤
│  │              │被保證人欄    │「朱國定」署押2枚 │
│  │              │              ├─────────┤
│  │              │              │「朱國定」印文1枚 │
│  │              ├───────┼─────────┤
│  │              │擔保人簽章處  │「朱金旺」印文1枚 │
│  │              ├───────┼─────────┤
│  │              │保證人姓名欄  │「朱金旺」署押1枚 │
│  │              ├───────┼─────────┤
│  │              │蓋章欄        │「朱金旺」印文1枚 │
├─┼───────┼───────┼─────────┤
│4 │變造之桃園縣中│擔保人簽章欄  │「朱金旺」署押1枚 │
│  │壢地政事務所土│              ├─────────┤
│  │地所有權狀    │              │「朱金旺」印文1枚 │
│  │              ├───────┼─────────┤
│  │              │被保證人欄    │「朱國定」署押1枚 │
├─┼───────┼───────┼─────────┤
│5 │變造之桃園縣中│擔保人簽章欄  │「朱金旺」署押1枚 │
│  │壢地政事務所建│              ├─────────┤
│  │物所有權狀    │              │「朱金旺」印文1枚 │
│  │              ├───────┼─────────┤
│  │              │被保證人欄    │「朱國定」署押1枚 │
├─┼───────┼───────┼─────────┤
│6 │被告匯款新臺幣│姓名欄        │「朱國定」署押1枚 │
│  │324,860 元予何│              │                  │
│  │宗融之中國信託│              │                  │
│  │商業銀行91年8 │              │                  │
│  │月13日匯款申請│              │                  │
│  │書            │              │                  │
├─┼───────┼───────┼─────────┤
│7 │被告匯款新臺幣│姓名欄        │「朱國定」署押1枚 │
│  │198,300 元予林│              │                  │
│  │正明之中國信託│              │                  │
│  │商業銀行91年8 │              │                  │
│  │月13日匯款申請│              │                  │
│  │書            │              │                  │
├─┼───────┼───────┼─────────┤
│8 │被告匯款新臺幣│姓名欄        │「朱國定」署押1枚 │
│  │358,600 元予林│              │                  │
│  │正明之中國信託│              │                  │
│  │商業銀行91年8 │              │                  │
│  │月12日之匯款申│              │                  │
│  │請書          │              │                  │
├─┼───────┼───────┼─────────┤
│9 │如附表三之免用│備註欄        │每張單據上有「總幹│
│  │統一發票收據40│              │事朱國定」之印文1 │
│  │張            │              │枚，合計40枚。    │
├─┼───────┼───────┼─────────┤
│10│來富天廈92年4 │備考欄        │「總幹事乙○○」印│
│  │月份管理費明細│              │文，合計26枚      │
│  │表            │              │                  │
│  │              │              │                  │
├─┼───────┼───────┼─────────┤
│11│來富天廈管理費│備註欄        │「總幹事乙○○」印│
│  │分攤證明單1 紙│              │文1枚             │
│  │              │              │                  │
│  │              │              │                  │
├─┼───────┼───────┼─────────┤
│12│來富天下管委會│數量、存放地點│「總幹事乙○○」印│
│  │聘任人員離職保│、接交者簽章欄│文，合計75枚      │
│  │管財產物品移交│              │                  │
│  │清冊          │              │                  │
├─┼───────┼───────┼─────────┤
│13│來富天廈請領「│頁尾          │「總幹事乙○○」印│
│  │四月份零用金」│              │文1枚             │
│  │簽呈          │              │                  │
│  │              │              │                  │
├─┼───────┼───────┼─────────┤
│14│來富天廈管理委│承辦人員欄    │「總幹事乙○○」印│
│  │員會請款憑單  │              │文1枚             │
│  │              │              │                  │
├─┼───────┼───────┼─────────┤
│15│四月份零用金領│據領人欄      │「乙○○」署押1枚 │
│  │據            │              │                  │
├─┼───────┼───────┼─────────┤
│16│名峰天下社區總│接收人欄      │「陳江榮」署押及印│
│  │幹事財務移交明│              │文各1枚           │
│  │細表          │              │                  │
├─┼───────┼───────┼─────────┤
│17│名峰天下社區管│接收人欄      │「陳江榮」署押及印│
│  │理中心勤務資料│              │文各1枚           │
│  │              │              │                  │
├─┼───────┼───────┼─────────┤
│18│名峰天下社區財│接收人欄      │「陳江榮」署押及印│
│  │產清冊資料    │              │文各1枚           │
│  │              │              │                  │
├─┼───────┼───────┼─────────┤
│19│名峰天下簽呈3 │頁尾          │「陳江榮」署押，合│
│  │紙            │              │計3枚             │
│  │              │              │                  │
├─┼───────┼───────┼─────────┤
│20│名峰天下管理委│經辦人欄      │「陳江榮」署押，合│
│  │員會收款明細表│              │計4枚             │
│  │4紙           │              │                  │
├─┼───────┼───────┼─────────┤
│21│新進人員履歷表│前科紀錄簽名欄│「黃國龍」署押1枚 │
│  │              │              │                  │
├─┼───────┼───────┼─────────┤
│22│指紋卡片      │捺印指印處    │「薛進豐」指印30枚│
│  │              │              │                  │
└─┴───────┴───────┴─────────┘
附表三：被告偽造之免用統一發票收據
┌─┬────┬──┬────┬─────┬───┬──┐
│編│日    期│收款│住戶名稱│ 金   額  │收款人│是否│
│號│        │事由│        │（新臺幣）│      │轉交│
│  │        │    │        │          │      │被告│
├─┼────┼──┼────┼─────┼───┼──┤
│1 │91.08.08│八月│B12-8F  │ 1,446元  │乙○○│ 是 │
│  │        │份管│        │          │      │    │
│  │        │理費│        │          │      │    │
├─┼────┼──┼────┼─────┼───┼──┤
│2 │91.08.08│八月│A7-9F   │ 1,411元  │乙○○│ 是 │
│  │        │份管│        │          │      │    │
│  │        │理費│        │          │      │    │
├─┼────┼──┼────┼─────┼───┼──┤
│3 │91.08.08│八月│B11-11F │ 1,850元  │乙○○│ 是 │
│  │        │份管│        │          │      │    │
│  │        │理費│        │          │      │    │
├─┼────┼──┼────┼─────┼───┼──┤
│4 │91.08.08│八月│B5-3F   │ 1,820元  │乙○○│ 是 │
│  │        │份管│        │          │      │    │
│  │        │理費│        │          │      │    │
├─┼────┼──┼────┼─────┼───┼──┤
│5 │91.08.08│八月│A6-2F   │ 1,818元  │乙○○│ 是 │
│  │        │份管│        │          │      │    │
│  │        │理費│        │          │      │    │
├─┼────┼──┼────┼─────┼───┼──┤
│6 │91.08.08│八月│A2-6F   │ 1,747元  │乙○○│ 是 │
│  │        │份管│        │          │      │    │
│  │        │理費│        │          │      │    │
├─┼────┼──┼────┼─────┼───┼──┤
│7 │91.08.08│八月│A7-4F   │ 1,411元  │乙○○│ 是 │
│  │        │份管│        │          │      │    │
│  │        │理費│        │          │      │    │
├─┼────┼──┼────┼─────┼───┼──┤
│8 │91.08.07│八月│B9-9F   │   974元  │黃金松│ 是 │
│  │        │份管│        │          │      │    │
│  │        │理費│        │          │      │    │
├─┼────┼──┼────┼─────┼───┼──┤
│9 │91.08.09│八月│A6-4F   │ 1,472元  │乙○○│ 是 │
│  │        │份管│        │          │      │    │
│  │        │理費│        │          │      │    │
├─┼────┼──┼────┼─────┼───┼──┤
│10│91.08.09│八月│B3-8F   │ 1,908元  │乙○○│ 是 │
│  │        │份管│        │          │      │    │
│  │        │理費│        │          │      │    │
├─┼────┼──┼────┼─────┼───┼──┤
│11│91.08.09│八月│B10-12F │ 1,824元  │乙○○│ 是 │
│  │        │份管│        │          │      │    │
│  │        │理費│        │          │      │    │
├─┼────┼──┼────┼─────┼───┼──┤
│12│91.08.09│八月│A2-10F  │ 1.747元  │乙○○│ 是 │
│  │        │份管│        │          │      │    │
│  │        │理費│        │          │      │    │
├─┼────┼──┼────┼─────┼───┼──┤
│13│91.08.08│八月│B10-11F │ 1,824元  │黃金松│ 是 │
│  │        │份管│        │          │      │    │
│  │        │理費│        │          │      │    │
├─┼────┼──┼────┼─────┼───┼──┤
│14│91.08.09│八月│B7-13F  │ 1,836元  │黃金松│ 是 │
│  │        │份管│        │          │      │    │
│  │        │理費│        │          │      │    │
├─┼────┼──┼────┼─────┼───┼──┤
│15│91.08.09│八月│A7-2F   │ 1,442元  │黃金松│ 是 │
│  │        │份管│        │          │      │    │
│  │        │理費│        │          │      │    │
├─┼────┼──┼────┼─────┼───┼──┤
│16│91.08.10│八月│B3-6F   │ 1,908元  │乙○○│ 是 │
│  │        │份管│        │          │      │    │
│  │        │理費│        │          │      │    │
├─┼────┼──┼────┼─────┼───┼──┤
│17│91.08.10│八月│A5-10F  │ 1,696元  │乙○○│ 是 │
│  │        │份管│        │          │      │    │
│  │        │理費│        │          │      │    │
├─┼────┼──┼────┼─────┼───┼──┤
│18│91.08.10│八月│B12-3F  │ 1,446元  │乙○○│ 是 │
│  │        │份管│        │          │      │    │
│  │        │理費│        │          │      │    │
├─┼────┼──┼────┼─────┼───┼──┤
│19│91.08.10│八月│B13-6F  │ 1,755元  │乙○○│ 是 │
│  │        │份管│        │          │      │    │
│  │        │理費│        │          │      │    │
├─┼────┼──┼────┼─────┼───┼──┤
│20│91.08.11│八月│A2-8F   │ 1,747元  │乙○○│ 是 │
│  │        │份管│        │          │      │    │
│  │        │理費│        │          │      │    │
├─┼────┼──┼────┼─────┼───┼──┤
│21│91.08.11│八月│A2-5F   │ 1,747元  │乙○○│ 是 │
│  │        │份管│        │          │      │    │
│  │        │理費│        │          │      │    │
├─┼────┼──┼────┼─────┼───┼──┤
│22│91.08.11│八月│B8-11F  │ 1,433元  │乙○○│ 是 │
│  │        │份管│        │          │      │    │
│  │        │理費│        │          │      │    │
├─┼────┼──┼────┼─────┼───┼──┤
│23│91.08.11│八月│A5-7F   │ 1,996元  │乙○○│ 是 │
│  │        │份管│        │          │      │    │
│  │        │理費│        │          │      │    │
├─┼────┼──┼────┼─────┼───┼──┤
│24│91.08.11│八月│B1-13F  │ 1,418元  │乙○○│ 是 │
│  │        │份管│        │          │      │    │
│  │        │理費│        │          │      │    │
├─┼────┼──┼────┼─────┼───┼──┤
│25│91.08.11│八月│B13-9F  │ 1,455元  │乙○○│ 是 │
│  │        │份管│        │          │      │    │
│  │        │理費│        │          │      │    │
├─┼────┼──┼────┼─────┼───┼──┤
│26│91.08.11│八月│B12-2F  │ 1,446元  │乙○○│ 是 │
│  │        │份管│        │          │      │    │
│  │        │理費│        │          │      │    │
├─┼────┼──┼────┼─────┼───┼──┤
│27│91.08.11│八月│B4-9F   │ 2,188元  │乙○○│ 是 │
│  │        │份管│        │          │      │    │
│  │        │理費│        │          │      │    │
├─┼────┼──┼────┼─────┼───┼──┤
│28│91.08.11│八月│B12-6F  │ 1,146元  │乙○○│ 是 │
│  │        │份管│        │          │      │    │
│  │        │理費│        │          │      │    │
├─┼────┼──┼────┼─────┼───┼──┤
│29│91.08.11│八月│A3-11F  │ 1,772元  │乙○○│ 是 │
│  │        │份管│        │          │      │    │
│  │        │理費│        │          │      │    │
├─┼────┼──┼────┼─────┼───┼──┤
│30│91.08.11│八月│A6-6F   │ 1,772元  │乙○○│ 是 │
│  │        │份管│        │          │      │    │
│  │        │理費│        │          │      │    │
├─┼────┼──┼────┼─────┼───┼──┤
│31│91.08.12│八月│A1-9F   │ 1,916元  │乙○○│ 是 │
│  │        │份管│        │          │      │    │
│  │        │理費│        │          │      │    │
├─┼────┼──┼────┼─────┼───┼──┤
│32│91.08.12│八月│A4-6F   │ 1,996元  │乙○○│ 是 │
│  │        │份管│        │          │      │    │
│  │        │理費│        │          │      │    │
├─┼────┼──┼────┼─────┼───┼──┤
│33│91.08.12│八月│A3-6F   │ 1.472元  │乙○○│ 是 │
│  │        │份管│        │          │      │    │
│  │        │理費│        │          │      │    │
├─┼────┼──┼────┼─────┼───┼──┤
│34│91.08.12│八月│B13-12F │ 1,455元  │乙○○│ 是 │
│  │        │份管│        │          │      │    │
│  │        │理費│        │          │      │    │
├─┼────┼──┼────┼─────┼───┼──┤
│35│91.08.12│八月│B4-3F   │ 1,888元  │乙○○│ 是 │
│  │        │份管│        │          │      │    │
│  │        │理費│        │          │      │    │
├─┼────┼──┼────┼─────┼───┼──┤
│36│91.08.12│八月│B10-2F  │ 1,524元  │乙○○│ 是 │
│  │        │份管│        │          │      │    │
│  │        │理費│        │          │      │    │
├─┼────┼──┼────┼─────┼───┼──┤
│37│91.08.12│八月│B10-3F  │ 1,824元  │乙○○│ 是 │
│  │        │份管│        │          │      │    │
│  │        │理費│        │          │      │    │
├─┼────┼──┼────┼─────┼───┼──┤
│38│91.08.13│八月│A5-11F  │ 1,996元  │不  明│ 是 │
│  │        │份管│        │          │      │    │
│  │        │理費│        │          │      │    │
├─┼────┼──┼────┼─────┼───┼──┤
│39│91.08.13│八月│A5-12F  │ 1,996元  │不  明│ 是 │
│  │        │份管│        │          │      │    │
│  │        │理費│        │          │      │    │
├─┼────┼──┼────┼─────┼───┼──┤
│40│91.08.13│八月│B9-12F  │  974元   │不  明│ 是 │
│  │        │份管│        │          │      │    │
│  │        │理費│        │          │      │    │
└─┴────┴──┴────┴─────┴───┴──┘
附表四
┌─┬──┬──┬──┬──┬──┬─────┬────┐
│編│收款│公共│公共│是否│筆數│ 金   額  │單據之卷│
│號│日期│管理│管理│開立│    │（新臺幣）│號頁數  │
│  │    │費用│費用│免用│    │          │        │
│  │    │分攤│分攤│統一│    │          │        │
│  │    │單據│收繳│發票│    │          │        │
│  │    │日期│單據│收據│    │          │        │
│  │    │    │上是│    │    │          │        │
│  │    │    │否有│    │    │          │        │
│  │    │    │「總│    │    │          │        │
│  │    │    │幹事│    │    │          │        │
│  │    │    │朱國│    │    │          │        │
│  │    │    │定」│    │    │          │        │
│  │    │    │之職│    │    │          │        │
│  │    │    │章印│    │    │          │        │
│  │    │    │文  │    │    │          │        │
├─┼──┼──┼──┼──┼──┼─────┼────┤
│1 │ 91.│ 91.│ 有 │ 無 │ 3  │  4,018元 │臺灣板橋│
│  │ 08.│ 08.│    │    │    │          │地方法院│
│  │ 10 │ 10 │    │    │    │          │檢察署92│
│  │    │    │    │    │    │          │年度偵字│
│  │    │    │    │    │    │          │第20009 │
│  │    │    │    │    │    │          │號卷第  │
│  │    │    │    │    │    │          │116頁   │
├─┼──┼──┼──┼──┼──┼─────┼────┤
│2 │ 91.│ 91.│除  │ 無 │ 55 │ 98,931元 │臺灣板橋│
│  │ 08.│ 08.│B9-4│    │    │          │地方法院│
│  │ 12 │ 12 │外，│    │    │          │檢察署92│
│  │    │    │皆有│    │    │          │年度偵字│
│  │    │    │「總│    │    │          │第20009 │
│  │    │    │幹事│    │    │          │號卷第  │
│  │    │    │朱國│    │    │          │118 至  │
│  │    │    │定」│    │    │          │136頁   │
│  │    │    │之職│    │    │          │        │
│  │    │    │章印│    │    │          │        │
│  │    │    │文  │    │    │          │        │
└─┴──┴──┴──┴──┴──┴─────┴────┘


司法院資訊處製作；財團法人民間司法改革基金會備份。
